臺灣高等法院臺南分院刑事裁定
110年度毒抗字第563號
抗  告  人  
即  被  告  陳金忠




上列抗告人即被告因違反毒品危害防制條例案件，不服臺灣雲林
地方法院110年度毒聲字第278號中華民國110年6月22日裁定（聲
請案號：110年度毒偵字第1274號），提起抗告，本院裁定如下
：
    主  文
抗告駁回。
    理  由
一、原裁定意旨略以： 抗告人即被告甲○○前因施用第二級毒品
    案件，經臺灣新北地方法院（下稱新北地院）96年度毒聲字
    第623號裁定送觀察、勒戒，經評估無繼續施用毒品之傾向
    而經釋放出所，由臺灣新北地方檢察署（下稱新北地檢署）
    檢察官以96年度毒偵字第2209號案件為不起訴處分確定。嗣
    再犯本案施用第二級毒品案件，原審法院以110年度毒聲字
    第40號裁定應送勒戒處所觀察、勒戒，自民國110年5月17日
    執行觀察、勒戒後，認為有繼續施用毒品傾向，本件檢察官
    聲請強制戒治為有理由，應予准許，爰依毒品危害防制條例
    第20條第2項後段規定，裁定令抗告人入戒治處所強制戒治
    ，其期間為6個月以上，至無繼續強制戒治之必要為止，但
    最長不得逾1年等語。
二、抗告意旨略以：抗告人曾於96年間受觀察、勒戒處分，距今
    已逾3年，期間因案所受刑罰均執行完畢，不能以司法前科
    紀錄來衡定強制戒治處分之主要依據，這有違一罪兩罰、不
    溯既往及罪疑利歸抗告人之原則。此次抗告人入監執行另案
    6年8月徒刑，自109年5月17日起執行觀察、勒戒，期間行為
    良好，單憑心理評估師面談2句，再以司法前科紀錄為輔，
    便認抗告人有繼續施用毒品可能，實難心服。矯正署成立勒
    戒機關，意在免除監所人滿為患，造成國家負擔，並施以德
    政，免除徒刑積累之壓力，醫學觀點為「戒癮治療」之病人
    ，而非精神病患，非得長期限制自由，不應如此草率，為此
    ，提起抗告，請求撤銷原裁定等語。
三、按觀察、勒戒後，檢察官或少年法院（地方法院少年法庭）
    依據勒戒處所之陳報，認受觀察、勒戒人無繼續施用毒品傾
    向者，應即釋放，並為不起訴之處分或不付審理之裁定；認
    受觀察、勒戒人有繼續施用毒品傾向者，檢察官應聲請法院
    裁定或由少年法院（地方法院少年法庭）裁定令入戒治處所
    強制戒治，其期間為6個月以上，至無繼續強制戒治之必要
    為止，但最長不得逾1年，毒品危害防制條例第20條第2項定
    有明文。次按有無繼續施用毒品傾向之評估標準，並非完全
    以受勒戒人勒戒後之結果為準，勒戒前之各種情況，仍應作
    為評估之依據。依法務部110年3月26日修正之「有無繼續施
    用毒品傾向評估標準紀錄表」及「有無繼續施用毒品傾向評
    估標準說明手冊」規定，係以前科紀錄與行為表現、臨床評
    估、社會穩定度三項合併計算分數，每一大項皆有靜態因子
    與動態因子。先以靜態因子分數評分，靜態因子分數總分在
    60分（含）以上為「有繼續施用毒品傾向」；60分以下，與
    動態因子分數相加，如果總分在60分（含）以上，為「有繼
    續施用毒品傾向」。是抗告人有無「繼續施用毒品傾向」，
    係依具體個案之臨床實務及相關事證等情綜合判定，有其相
    當之專業依據及標準，且涉及專門醫學。衡酌強制戒治之目
    的，係為協助施用毒品者戒斷毒品之心癮及身癮所為之一種
    保安處分類型，而該評估標準係適用於每一位受觀察、勒戒
    處分之人，具一致性、普遍性、客觀性，倘其評估由形式上
    觀察，無擅斷或濫權等明顯不當之情事，法院宜予尊重。
四、經查：
　㈠抗告人於109年7月29日上午4、5時許，在雲林縣○○鄉○ ○村○○
    路0巷00弄0號住處，施用第二級毒品甲基安非他命，嗣經警
    於同日中午12時58分許，在上址查獲，同日14時55分經同意
    採其尿液檢驗結果，呈甲基安非他命陽性反應，原審法院依
    檢察官之聲請，以110年度毒聲字第40號裁定抗告人應送勒
    戒處所觀察、勒戒。抗告人自110年5月17日起執行觀察、勒
    戒等情，有抗告人偵查中經檢察事務官詢問之自白供述、雲
    林憲兵隊勘查採證同意書、尿液檢驗代號與真實姓名對照表
    、憲兵指揮部刑事鑑識中心鑑定書等在卷可資佐證，抗告人
    於前揭時、地，施用第二級毒品犯行，應堪認定。
　㈡抗告人於執行觀察、勒戒期間，經法務部○○○○○○○○附設勒戒
    處所評估結果，認：㈠前科紀錄與行為表現部分：毒品相關
    司法紀錄：「有，8筆」，每筆5分，上限10分；首次毒品犯
    罪年齡：「21-30歲」，5分；其他犯罪相關紀錄：「有，4
    筆」，每筆2分，得分8分（上限10分）；入所時尿液毒品檢
    驗：「無藥物反應，0分」；所內行為表現：「持續於所內
    抽菸，2分」。㈡臨床評估部分：物質使用行為：「有，種類
    ：Amphetamine（甲基安非他命）、MDMA（搖頭丸），10分
    （上限10分）」；合法物質濫用：「菸、酒，每種2分，合
    計4分（上限6分）」；使用方式：「無注射使用，0分」；
    使用年數：「超過一年，10分（上限10分）」；精神疾病共
    病（含反社會人格）：「有，Psychosis，10分（上限10分
    ）」；臨床綜合評估（含病識感、動機、態度、就醫意願）
    ：「中度，4分（上限7分）」。㈢社會穩定度部分：⒈工作：
    「全職工作，魚塭工，0分」；⒉家庭：家人藥物濫用：「有
    ，5分」、入所後家人是否訪視：「無，5分」、出所後是否
    與家人同住：「是，0分」（家庭部分上限5分）。以上㈠至㈢
    項靜態因子得分合計52分，加計動態因子得分合計16分，總
    分合計68分，已在60分以上，綜合判斷為「有繼續施用毒品
    傾向」，業據法務部○○○○○○○○以110年6月11日雲所衛字第11
    040000210號函檢附有無繼續施用毒品傾向證明書及評估標
    準紀錄表在卷可憑。該綜合判斷之結果係援引法務部110年3
    月26日修正之「有無繼續施用毒品傾向評估標準紀錄表」，
    由該所具相關專業知識經驗之人，依其本職專業，為上述各
    項評估所為之綜合判斷，符合修正之「有無繼續施用毒品傾
    向評估標準說明手冊」之規定，所為之綜合評分亦係依抗告
    人在執行觀察、勒戒期間之個案臨床實務及具體事證，據以
    判定抗告人「有繼續施用毒品傾向」，洵屬有據，由形式上
    觀察，並無擅斷或濫權等明顯不當之情事。且勒戒處所之組
    織、人員之資格及執行觀察、勒戒相關程序，暨判斷施用毒
    品者，有無繼續施用毒品傾向，均有相關法令嚴格規範，非
    可恣意而為。是自上開評分結果觀之，抗告人確有繼續施用
    毒品之傾向，而達應施以強制戒治之標準，自有依法再施以
    強制戒治以降低其再次施用毒品之危險性之必要。
　㈢抗告意旨雖以前詞置辯，然上開評估標準係綜合抗告人之前
    科紀錄、臨床評估、生活行為及戒斷情形、社會穩定度、家
    庭支持度等各項靜態與動態因子所為之判斷，並非僅憑前科
    紀錄作為評估依據，此項評估標準適用於每一位受觀察、勒
    戒處分之人，具一致性、普遍性、客觀性及公平性。且毒品
    危害防制條例第20條第2項關於強制戒治之規定，係屬強制
    規定，只要觀察、勒戒後，經評定受觀察、勒戒人有繼續施
    用毒品傾向者，檢察官即應聲請法院裁定受觀察、勒戒人應
    令入戒治處所強制戒治，其中並無任何例外規定。復觀抗告
    人自96年4月19日起受觀察、勒戒處分，因無繼續施用毒品
    傾向，於同年6月6日執行完畢釋放後，自98年至106年間迭
    因施用第二級毒品，多次受刑之宣告與執行，有卷附臺灣高
    等法院被告（即抗告人）前案紀錄表足參，顯見再犯率偏高
    ，難以戒絕斷癮，而強制戒治之目的，即係對於戒除毒品不
    易者施以機構內之醫療處置，以期控制或改善至完全戒除毒
    癮，與徒刑之執行有別，毒品危害防制條例第20條第2項後
    段明定強制戒治期間為6個月以上，至無繼續強制戒治之必
    要為止，但最長不得逾1年，已兼顧抗告人之人身自由。又
    抗告人先前多次施用毒品所受刑罰之執行，與本件再度施用
    毒品受觀察、勒戒及強制戒治處分，係屬兩事，前所受徒刑
    執行完畢，不能取代或解免本件再度施用毒品應受觀察、勒
    戒及強制戒治之處遇，亦不存在一事兩罰或溯及既往問題。
    從而，原審參酌前揭有無繼續施用毒品傾向證明書及評估標
    準紀錄表，裁定令抗告人入戒治處所施以強制戒治，核無違
    誤，抗告意旨徒憑己見，指摘原審裁定有誤，尚無可採。
五、綜上所述，上開勒戒處所依個案之臨床實務及具體事證之綜
    合評分標準，據以判定抗告人「有繼續施用毒品傾向」之結
    果，原審依檢察官之聲請，裁定抗告人令入戒治處所強制戒
    治，其期間為6個月以上，至無繼續強制戒治之必要為止，
    但最長不得逾1年，並無不合，抗告人之抗告，為無理由，
    應予駁回。
六、據上論斷，應依刑事訴訟法第412條，裁定如主文。
中　　華　　民　　國　　110 　年　　7 　　月　　16 　日
              　　　刑事第六庭  審判長法　官  張瑛宗
                                      法　官  陳弘能
                                      法　官  林逸梅
以上正本證明與原本無異。
不得再抗告。
                                      書記官  施淑華
中　　華　　民　　國　　110 　年　　7　  月　　16 　日